【裁判字號】    98,訴,4417
【裁判日期】    990303
【裁判案由】    毒品危害防制條例
【裁判全文】
臺灣板橋地方法院刑事判決              98年度訴字第4417號
公  訴  人  臺灣板橋地方法院檢察署檢察官
被      告  甲○○
上列被告因違反毒品危害防制條例案件，經檢察官提起公訴（98
年度毒偵字第6968號、第8074號），並經本院合議庭裁定由受命
法官獨任進行簡式審判程序，本院判決如下：
    主  文
甲○○施用第一級毒品，累犯，處有期徒刑捌月，扣案如附表編
號一所示之物沒收。又施用第二級毒品，累犯，處有期徒刑伍月
，扣案如附表編號二所示之甲基安非他命壹包，沒收銷燬之。又
施用第一級毒品，累犯，處有期徒刑捌月。又施用第二級毒品，
累犯，處有期徒刑伍月。應執行有期徒刑壹年拾月，扣案如附表
編號二所示之甲基安非他命壹包，沒收銷燬之；如附表編號一所
示之物沒收。
    事  實
一、甲○○曾於民國89年間因施用毒品案件，經本院以89年度毒
    聲字第3406號裁定送觀察、勒戒後，因認無繼續施用毒品之
    傾向，於89年8 月19日觀察、勒戒執行完畢釋放，並經臺灣
    板橋地方法院檢察署檢察官以89年度毒偵緝字第941 號、94
    2 號為不起訴處分確定；復於90年間再因施用第2 級毒品案
    件，經本院以90年度毒聲字第2063號裁定送觀察、勒戒後，
    因認有繼續施用毒品之傾向，暨以91年度毒聲字第787 號裁
    定令入戒治處所施以強制戒治1 年，於92年3 月8 日戒治期
    滿執行完畢釋放，另並經檢察官聲請簡易判決處刑，經本院
    以91年度板簡字第600 號判處有期徒刑6 月確定，於92年9
    月7 日縮刑期滿執行完畢；又於93年間因施用第1 、2 級毒
    品案件，由本院以93年度訴字第805 號判處有期徒刑10月確
    定；再於94年間因施用第1 、2 級毒品案件，經本院以94年
    度訴字第1521號判處有期徒刑1 年2 月確定，上開2 罪經接
    續執行，於95年12月19日假釋出監付保護管束，於96年3 月
    21日假釋期滿執行完畢；又於97年、98間先後因施用毒品案
    件，經本院以97年度簡字第3548號、98年度訴字第1414號判
    決分別判處有期徒刑6 月、10月確定，有期徒刑6 月部分，
    業於97年8 月8 日易科罰金執行完畢。
二、詎仍不知悛悔，於前開強制戒治執行完畢釋放後5 年內，再
    於93至98年前間，屢次因犯施用毒品罪而遭判刑後，明知海
    洛因、甲基安非他命分係屬毒品危害防制條例第2 條第2 項
    第1 款、第2 款所定之第一級、第二級毒品，不得持有、施
    用，復分別基於施用第一級毒品海洛因、第二級毒品甲基安
    非他命之犯意，而為如下之犯行：(一)於98年8 月26日某時許
    ，在臺北縣中和市○○街37巷22之4 號之住處內，以將香菸
    摻以毒品海洛因後點燃之方式，施用第一級毒品海洛因1 次
    ；另以將第二級甲基安非他命置入玻璃球內燒烤後產生煙霧
    吸食之方式，施用第二級毒品甲基安非他命1 次；(二)於98年
    9 月12日某時許，在其上址住處內，以同一方式，分別施用
    第一級毒品海洛因、第二級毒品甲基安非他命各1 次。嗣分
    別於98年8 月26日22時35分許、同年9 月12日14時許，在臺
    北縣中和市○○路589 巷前及上址住處，為警查獲，並扣得
    如附表編號1 所示其所有供施用毒品海洛因所用之白色粉末
    （起訴書誤載為海洛因）及甲基安非他命毒品各1 包，再先
    後經採集其尿液送驗後，檢驗結果均呈嗎啡、甲基安非他命
    之陽性反應，而查悉上情。
三、案經臺北縣政府警察局中和第二分局及新店分局報告臺灣板
    橋地方法院檢察署檢察官偵查起訴。
    理  由
一、按本件被告甲○○所犯係死刑、無期徒刑、最輕本刑為3 年
    以上有期徒刑以外之罪，其於準備程序就前揭被訴事實為有
    罪之陳述，經受命法官告知簡式審判程序之旨，並聽取其與
    公訴人意見後，本院認無不得或不宜改依簡式審判程序進行
    之處，爰依刑事訴訟法第273 條之1 第1 項、第284 條之1
    ，裁定本件由受命法官獨任進行簡式審判程序，合先敘明。
二、上揭事實，業據被告於本院審理時供承不諱，且被告於98年
    8 月26日及同年9 月12日為警採集尿液送驗之結果，均呈現
    嗎啡、甲基安非他命之陽性反應，有台灣檢驗科技股份有限
    公司98年9 月29日濫用藥物檢驗報告（檢體編號為：G00000
    00號）及臺北縣政府警察局新店分局查獲涉嫌毒品危害防制
    條例案被移送人姓名代碼對照表、台灣檢驗科技股份有限公
    司98年10月13日濫用藥物檢驗報告（檢體編號為：T0000000
    號）及臺北縣政府警察局中和第二分局偵辦毒品案尿液編號
    及姓名對照表等各1 紙在卷可參。並有附表編號1 、2 所示
    之物扣案可資佐證，且上開附表編號2 之白色透明晶體經送
    驗後，確含有甲基安非他命成分（含包裝袋，檢驗前淨重0.
    336 公克；檢驗後淨重0.3358公克），亦有交通部民用航空
    局航空醫務中心98年10月9 日毒品鑑定書1 紙在卷可考。足
    徵被告之自白與事實相符，堪以採信。是本案事證明確，被
    告於前開時地，分別施用第一級毒品海洛因2 次及第二級毒
    品甲基安非他命各2 次之犯行，洵堪認定。
三、按毒品危害防制條例於92年7 月9 日修正公布，自93年1 月
    9 日施行，其中第20條、第23條將施用毒品之刑事處遇程序
    ，區分為「初犯」及「5 年內再犯」、「5 年後再犯」，依
    其立法理由之說明：「初犯」，經觀察、勒戒或強制戒治後
    ，應為不起訴處分或不付審理之裁定；經觀察、勒戒或強制
    戒治執行完畢釋放後，「5 年內再犯」者，因其再犯率甚高
    ，原實施之觀察、勒戒及強制戒治既已無法收其實效，爰依
    法追訴或裁定交付審理。至於經觀察、勒戒或強制戒治執行
    完畢釋放後，「5 年後再犯」者，前所實施之觀察、勒戒或
    強制戒治已足以遮斷其施用毒品之毒癮，為期自新及協助其
    斷除毒癮，仍適用「初犯」規定，先經觀察、勒戒或強制戒
    治之程序。從而依修正後之規定，僅限於「初犯」及「5 年
    後再犯」二種情形，始應先經觀察、勒戒或強制戒治程序。
    倘被告於5 年內已再犯，經依法追訴處罰，縱其第3 次（或
    第3 次以上）再度施用毒品之時間，在初犯經觀察、勒戒或
    強制戒治執行完畢釋放5 年以後，已不合於「5 年後再犯」
    之規定，且因已於「5 年內再犯」，顯見其再犯率甚高，原
    實施觀察、勒戒或強制戒治，已無法收其實效，即應依該條
    例第10條處罰。（最高法院95年第7 次刑事庭會議決定意旨
    、95年度台非字第65號刑事判決意旨參照）。查本件被告因
    施用毒品案件，經本院以89年度毒聲字第3406號裁定送觀察
    、勒戒後，因認無繼續施用毒品之傾向，於89年8 月19日觀
    察、勒戒執行完畢釋放，並經臺灣板橋地方法院檢察署檢察
    官以89年度毒偵緝字第941 號、942 號為不起訴處分確定；
    復於90年間再因施用第2 級毒品案件，經本院以90年度毒聲
    字第2063號裁定送觀察、勒戒後，因認有繼續施用毒品之傾
    向，暨以91年度毒聲字第787 號裁定令入戒治處所施以強制
    戒治1 年，於92年3 月8 日戒治期滿執行完畢釋放後。復於
    93至98年間，均因施用毒品案件，先後經本院分別以前揭判
    決判處罪刑確定在案等情，有臺灣高等法院被告前案紀錄表
    1 份在卷可按，其於強制戒治執行完畢釋放後5 年內有再犯
    施用毒品之情事，揆諸上揭說明，雖本次施用海洛因、甲基
    安非他命之犯行距初犯經強制戒治執行完畢釋放日已逾5 年
    ，自仍應依法論罪科刑。
四、論罪科刑及沒收：
  (一)查海洛因、甲基安非他命分別係毒品危害防制條例第2 條第
    2 項第1 款、第2 款所稱之第一級、第二級毒品，不得非法
    持有及施用。核被告所為分別係犯毒品危害防制條例第10條
    第1 項、第2 項之施用第一級毒品罪、第二級毒品罪。被告
    本次持有第一級毒品海洛因、第二級毒品甲基安非他命之低
    度行為，皆已為施用之高度行為所吸收，均不另論罪。又被
    告分別施用第一級毒品海洛因2 次及第二級毒品甲基安非他
    命2 次之犯行間，犯意各別，罪名互殊，應予分論併罰。再
    查，被告有事實欄所載之前科紀錄，甫於97年8 月8 日執行
    完畢乙情，有上開前案紀錄表1 份在卷足憑，其於有期徒刑
    之刑之執行完畢後，5 年內故意再犯本件有期徒刑以上之上
    開4 罪，均為累犯，皆應依法加重其刑。爰審酌被告雖經觀
    察、勒戒及強制戒治，卻仍未能斷戒施用毒品惡習，屢犯施
    用毒品之罪，顯見其戒治意志不堅，缺乏戒絕毒癮之動機，
    本應從重量刑以收刑罰教化之效，惟念其施用毒品係對己身
    殘害，並未造成他人具體危害，且於犯後坦承犯行，態度尚
    稱良好等一切情狀，酌情分別量處如主文所示之刑，並定其
    應執行之刑，以示儆懲。
  (二)末查，扣案如附表編號2 之白色透明晶體1 包經送驗結果，
    確含第二級毒品甲基安非他命之成分，業已認明如前，爰應
    依毒品危害防制條例第18條第1 項前段之規定，沒收銷燬之
    ；又鑑定單位一般係以傾倒之方式，將包裝袋內之毒品倒出
    而與包裝袋分離而稱重，必要時，輔以刮杓刮取袋內毒品，
    然無論依何種方式分離，包裝袋內均有極微量之毒品殘留，
    業經法務部調查局以93年3 月19日調科壹字第09300113060
    號函釋在案，並為本院職務上已知之事實，足認本件用以包
    覆扣案甲基安非他命之包裝袋，其內含有極微量之毒品殘留
    而無法析離，應整體視為扣案之第二級毒品甲基安非他命，
    不問屬於犯人與否，俱依前開規定併予沒收銷燬之。至於鑑
    驗耗用之毒品既已滅失，自無庸宣告沒收銷燬；如附表編號
    1 所示之白色粉末1 包，經送驗後，雖未檢出有管制藥品或
    毒品之成分，有前揭毒品鑑定書在卷可考，惟此係被告所有
    之葡萄糖，且供其施用毒品海洛因之物，業據被告於本院審
    理時供明在卷，爰依刑法第38條第1 項第2 款予以沒收。至
    附表編號3 所示之香菸1 支，被告否認屬其所有之物，復無
    證據足資證明與本案犯行直接相關，爰無從宣告沒收，附此
    敘明。
據上論斷，應依刑事訴訟法第273 條之1 第1 項、第299 條第1
項前段，毒品危害防制條例第10條第1 項、第2 項、第18條第1
項前段，刑法第11條、第47條第1 項、第51條第5 款、第38條第
1項第2 款，判決如主文。
本案經檢察官陳旭華到庭執行職務。
中    華    民    國    99    年    3     月     3    日
                  刑事第十庭  法  官  鄭凱文
以上正本證明與原本無異。
如不服本判決應於收受本判決後10日內向本院提出上訴書狀，並
應敘述具體理由，如未敘述上訴理由者，應於上訴期間屆滿後20
日內補提理由書狀於本院（均須按他造當事人之人數附繕本）「
切勿逕送上級法院」。
                              書記官  陳筱惠
中    華    民    國    99    年    3     月    3     日
附錄本案論罪法條：
毒品危害防制條例第10條
施用第一級毒品者，處6 月以上5 年以下有期徒刑。
施用第二級毒品者，處3 年以下有期徒刑。
┌──────────────────────────────────────────┐
│附表                                                                                │
├──┬────┬────────────┬─────────────┬───────┤
│編號│物品名稱│      數量及重量        │        鑑定結果          │備      註    │
├──┼────┼────────────┼─────────────┼───────┤
│一  │白色粉末│1 包（含包裝袋，驗前淨重│未檢出海洛因或甲基安非他命│98年9 月12日為│
│    │        │0.466 公克，驗後淨重0.37│等管制毒品成分（交通部民用│警查獲時扣得  │
│    │        │47公克）                │航空局航空醫務中心98年10月│              │
│    │        │                        │9 日航藥鑑字第0985154 號毒│              │
│    │        │                        │品鑑定書）                │              │
├──┼────┼────────────┼─────────────┼───────┤
│二  │白色透明│1 包（含包裝袋，驗前淨重│檢驗呈第二級毒品甲基安非他│同上          │
│    │晶體    │0.336 公克，驗後淨重0.33│命陽性反應（交通部民用航空│              │
│    │        │58 公克）               │局航空醫務中心98年10月9日 │              │
│    │        │                        │航藥鑑字第0985154 號毒品鑑│              │
│    │        │                        │定書）                    │              │
├──┼────┼────────────┼─────────────┼───────┤
│三  │香菸    │1 支                    │                          │98年8 月26日為│
│    │        │                        │                          │警查獲時扣得  │
└──┴────┴────────────┴─────────────┴───────┘

司法院資訊處製作；財團法人民間司法改革基金會備份。
